臺灣桃園地方法院民事簡易判決
111年度壢簡字第164號
原      告  台新國際商業銀行股份有限公司

法定代理人  尚瑞強  
訴訟代理人  謝翰儀  
被      告  鄒貴慶  
            鄒貴興  
            鄧彩雲  
            鄒淑珍  
上列當事人間請求撤銷遺產分割登記事件，本院於民國111年7月
11日言詞辯論終結，判決如下：
    主    文
一、原告之訴駁回。
二、訴訟費用新臺幣（下同）1,770元由原告負擔。
    事實及理由
壹、程序事項
一、訴之更正與追加
（一）按民事訴訟法第255條第1項第5款規定：「訴狀送達後，
      原告不得將原訴變更或追加他訴。但該訴訟標的對於數人
      必須合一確定時，追加其原非當事人之人為當事人者，不
      在此限。」同法第256條規定：「不變更訴訟標的，而補
      充或更正事實上或法律上之陳述者，非為訴之變更或追加
      。」
（二）查原告起訴請求撤銷被告就訴外人鄒定雲之遺產所為遺產
      分割協議，有合一確定必要，應將訴外人鄒定雲之全體繼
      承人列為被告，方屬當事人適格；然原告起訴時所列被告
      僅有鄒貴慶、「鄒＊＊等」，並聲明：「⒈被告間就訴外人
      鄒定雲所遺座落桃園市○○區○○段00○號建物（權利範圍2分
      之1）於民國110年4月30日所為遺產分割協議之債權行為
      ，及於110年8月18日所為分割繼承登記之物權行為，均應
      予撤銷。⒉被告鄒＊＊應就上揭聲明第1項所示標的，於110
      年8月18日所為分割繼承登記塗銷。」嗣原告陸續追加被
      告並更正撤銷標的，其最後訴之聲明為：「⒈被告應就如
      附表所示不動產（下稱系爭不動產）所為分割協議及被告
      就系爭不動產所為之分割繼承登記行為應予撤銷。⒉被告
      鄒淑珍應將訴外人鄒定雲所遺系爭不動產於110年8月18日
      之分割繼承登記予以塗銷。」（見本院卷第58頁、第72頁
      反面第30、31行）上開訴之更正與追加，經核均與前揭規
      定相符，應予准許。
二、本件聲請撤銷未罹於除斥期間
（一）按民法第244條第1、4項規定：「債務人所為之無償行為
      ，有害及債權者，債權人得聲請法院撤銷之；債權人依第
      1項之規定聲請法院撤銷時，得並聲請命受益人或轉得人
      回復原狀，但轉得人於轉得時不知有撤銷原因者，不在此
      限。」第245條規定：「前條撤銷權，自債權人知有撤銷
      原因時起，1 年間不行使，或自行為時起，經過10年而消
      滅。」
（二）查被告於110年8月6日為本件遺產分割協議，有遺產繼承
      分割協議書在卷可參（見本院卷第37頁）。而原告則於11
      0年10月14日始悉上情，有中華電信股份有限公司數據通
      信分公司函文在卷可參（見本院卷第28、29頁）；又原告
      於111年1月14日提起本訴，有本院收狀戳可稽（見本院卷
      第4頁），並未逾1年之除斥期間，先予敘明。
三、一造辯論
　　被告鄒貴慶、鄧彩雲、鄒淑珍經合法通知，無正當理由未於言詞辯論期日到場，經核無民事訴訟法第386條各款所列情形，爰依原告聲請，由其一造辯論而為判決。
貳、實體事項
一、原告主張
（一）被告鄒貴慶前向原告申辦信用卡及借款，嗣未依約清償，
      迄今尚積欠392,683元及其利息（下稱系爭債務），惟迭
      經催討未果，經原告對被告鄒貴慶聲請支付命令，復經本
      院核發95年促字第3230號支付命令暨確定證明書，及105
      年度司執字第19752號債權憑證。
（二）而被告鄒貴慶為訴外人鄒定雲之繼承人，且未拋棄繼承，
      則訴外人鄒定雲所遺系爭不動產，依法即應由被告共同繼
      承（即公同共有）。詎被告鄒貴慶為規避原告追索債務，
      與其餘繼承人合意，將系爭遺產由被告鄒淑珍繼承。而被
      告以分割繼承為原因，將系爭不動產所有權登記於被告鄒
      淑珍名下之行為，等同將被告鄒貴慶應繼承之財產權利（
      即應繼分）無償移轉予被告鄒淑珍，自屬有害於原告之債
      權。
（三）爰依民法第244條之規定，訴請撤銷被告間所為分割協議
      之債權行為及就系爭不動產於110年8月18日所為分割繼承
      登記之物權行為，並請求被告鄒淑珍應將訴外人鄒定雲所
      遺系爭不動產，登記日期110年8月18日之分割繼承登記予
      以塗銷等語。並聲明：如上開更正、追加後訴之聲明。
二、被告答辯
（一）被告鄒貴興答辯
　　　遺產分配是訴外人鄒定雲生前的遺願，被告鄒淑珍一直和
      其父母即訴外人鄒定雲、被告鄧彩雲住在一起，都是被告
      鄒淑珍在扶養、照顧他們等語。並聲明：原告之訴駁回。
（二）被告鄒貴慶、鄧彩雲、鄒淑珍均未於言詞辯論期日到場，
      亦未提出書狀作任何聲明或陳述。
三、被告鄒貴慶積欠原告392,683元及利息未清償。而被告鄒淑
    珍一直和訴外人鄒定雲、被告鄧彩雲同住，由被告鄒淑珍扶
    養、照顧。嗣訴外人鄒定雲於110年4月30日死亡，遺有系爭
    不動產。被告均為訴外人鄒定雲之繼承人，於110年8月6日
    協議分割系爭不動產登記於被告鄒淑珍名下等事實，有本院
    105年度司執字第19752號債權憑證、系爭不動產第一類謄本
    及土地登記申請書為證（見本院卷第7、8、18、21、32至47
    頁）。且為到庭之兩造所不爭執；未到庭之被告已於相當時
    期受合法之通知，亦未提出任何書狀表示意見，依民事訴訟
    法第280條第3項規定視同自認，堪信為真實。
四、本院得心證之理由
（一）按債權人得依民法第244條規定行使撤銷權者，以債務人
      所為非以其人格上之法益為基礎之財產上之行為為限，若
      單純係財產利益之拒絕，如贈與要約之拒絕，第三人承擔
      債務之拒絕，繼承或遺贈之拋棄，自不許債權人撤銷之（
      最高法院69年度台上字第1271號民事裁判意旨參照）。又
      繼承權係以人格上之法益為基礎，且拋棄之效果，非僅不
      承受被繼承人之財產上權利，亦不承受被繼承人財產上之
      義務，故繼承權之拋棄，縱有害及債權，仍不許債權人撤
      銷之（最高法院73年度第2次民事庭會議決議（一）參照
      ）。而遺產分割協定，本質上為繼承人間基於繼承人身分
      ，就繼承之遺產如何分配所為之協定，性質上即屬以人格
      法益為基礎之財產上行為。
（二）查被告就訴外人鄒定雲所遺之系爭不動產，已為遺產分割
      協議，並就系爭不動產辦理遺產分割登記完畢，而共同協
      議由被告鄒淑珍取得系爭不動產。如被告確實為避免被告
      鄒貴慶之債務遭追索，自可協議僅被告鄒貴慶一人不分配
      即可，然本件被告係約定由被告鄒淑珍繼承系爭不動產，
      其餘被告則未分配，顯見被告並非出於避免債務遭追索之
      目的而為遺產分配，足認被告間約定由被告鄒淑珍繼承系
      爭不動產之遺產分割協議，係全體繼承人行使其以人格法
      益為基礎之財產上行為，依上揭法律見解，應屬不得撤銷
      之標的。
（三）又衡諸一般社會常情，繼承人間分割遺產時，往往係考量
      被繼承人生前意願、繼承人對被繼承人之貢獻（如：有無
      扶養、照護之事實）、家族成員間感情、被繼承人生前已
      分配予各繼承人之財產（贈與之歸扣）、承擔祭祀義務等
      諸多因素始達成遺產分割協議，則遺產分割協議即具有身
      分專屬性。而考量繼承人對被繼承人之貢獻，將被繼承人
      所遺遺產分割由對被繼承人具貢獻之繼承人繼承，亦係基
      於上述考量所慣行之遺產分割方式。且該遺產分割協議，
      係經全體繼承人同意而作成，性質上為多數繼承人之共同
      行為，非僅單一債務人之無償贈與行為，實無從將債務人
      之行為從中單獨分離，應不容債權人依民法第244條規定
      行使撤銷權，亦即被告所為分割協議行為，應非原告得訴
      請撤銷。
（四）退步言之，縱令遺產分割協議係得撤銷之標的，然本件被
      告鄒淑珍與訴外人鄒定雲及被告鄧彩雲同住，並擔任其照
      顧者等情，為原告所不爭執。可認被告鄒淑珍係因為被告
      父母支出較多之扶養、照護之精力及費用，始得由其繼承
      系爭不動產，實質上屬有償取得，則原告依民法第244條
      第1項規定請求撤銷被告間遺產分割協議，亦屬無據。
五、綜上所述，被告間就系爭不動產所為之遺產分割協議，尚非
    被告鄒貴慶為損害規避原告債權所為之無償行為；且遺產分
    割協議係由被告共同合意簽立，非屬被告鄒貴慶一人之單獨
    行為，實無從將其行為從遺產分割協議中單獨分離，揆諸上
    開說明，原告自不得依民法第244條規定行使撤銷權。是原
    告依民法第244條之規定，訴請撤銷被告間就訴外人鄒定雲
    所遺系爭不動產所為遺產分割協議之債權行為，及於110年8
    月18日為分割繼承登記之物權行為，並請求被告鄒淑珍應將
    系爭不動產，登記日期為110年8月18日之分割繼承登記予以
    塗銷，均無理由，應予駁回。
六、本件事證已臻明確，兩造其餘陳述及所提證據，經斟酌後認
    與判決結果不生影響，爰不一一論列，併此敘明。
七、訴訟費用負擔之依據：民事訴訟法第78條。並依職權確定訴
    訟費用額如主文第2項所示。
中　　華　　民　　國　　111 　年　　7 　　月　　28　　日
                    中壢簡易庭      法  官  周仕弘
上判決正本係照原本作成。
如不服本判決，應於判決送達後20日內向本庭（臺灣桃園地方法
院中壢簡易庭）提出上訴狀。（須附繕本）。
如委任律師提起上訴者，應一併繳納上訴審裁判費。
中　　華　　民　　國　　111 　年　　7 　　月　　28　　日
                                    書記官  巫嘉芸
附表
編號 種類 名稱 應有部分 1 土地 桃園市○○區○○段000地號 1/246 2 土地 桃園市○○區○○段000地號 1/3 3 建物 桃園市○○區○○段00○號 1/3